【裁判字號】    95,上易,1117
【裁判日期】    950725
【裁判案由】    竊盜
【裁判全文】
臺灣高等法院刑事判決                95年度上易字第1117號
上  訴  人  臺灣士林地方法院檢察署檢察官
被      告  丙○○
                    （另案在台東監獄泰源分監執行中）
            庚○○
                    （現於臺灣台北監獄執行中）
            丁○○
上列上訴人因被告竊盜案件，不服臺灣士林地方法院94年度易字
第330號，中華民國95年2月13日第一審判決（起訴案號：臺灣士
林地方法院檢察署93年度偵字第5693、5694、10483號），提起
上訴，本院判決如下：
    主  文
原判決關於丁○○部分撤銷。
丁○○連續結夥三人以上、攜帶兇器竊盜，處有期徒刑拾月。
其他上訴駁回。
    事  實
一、丙○○、庚○○、丁○○分別有下述前科紀錄：
  (一)丙○○於民國91年間，因犯贓物罪，經臺灣板橋地方法院以
    91年度訴字第1067號判決有期徒刑4月，如易科罰金以300元
    折算1日確定，於93年1月30日易科罰金執行完畢（構成累犯
    ）。
  (二)庚○○曾有竊盜前科，又於88年間，因犯贓物案件，經臺灣
    臺北地方法院以89年易字第93號判處有期徒刑4月，如易科
    罰金以300元折算1日，上訴本院後因撤回上訴而告確定，於
    89年11月28日易科罰金執行完畢（構成累犯）。
  (三)丁○○於95年初因違反毒品危害防制條例案件，經臺灣板橋
    地方法院以95年度訴字第762號判處有期徒刑六月及四月，
    並定執行刑為有期徒刑八月確定（不構成累犯）。
二、緣庚○○與陳濟翔（業經原審判決確定）係朋友關係，庚○○與丙○○、丁○○亦為朋友關係，詎彼等四人均基於意圖
    為自己不法之所有之犯意聯絡，自93年5月2日起至同年6月2
    0日止，或由庚○○、丙○○、丁○○三人一組，或由庚○○、丙○○、陳濟翔三人一組，分別在如附表編號2至4所示
    之時間、地點，以附表編號2至4所示之犯罪方法，竊取如附
    表編號2至4所示之人之財物（附表編號1部分係已判決之陳
    濟翔所犯，與本件被告3人無涉，但為求與原審判決一致，
    該部分仍於本院判決保留，合予說明）。嗣於93年6月4日下
    午6時許，在臺北縣新店市○○路95之2號田忠義所經營之三
    花汽車股份有限公司停車場，為警查獲懸掛8B -9815號車牌
    、戊○○所有之三陽CRV金黃色自用小客車（原車號應為176
    0-DQ號）與鍾陸益本人，經鍾陸益供出上情，始循線於：(一)
    93年6月21日下午1時許，在臺北市士林區○○○路73號文林
    修車廠，查獲懸掛LO-1505號車牌、乙○○所有之三陽喜美
    黑色自用小客車（原車號應為2A-1335號）與丙○○本人；
    (二)93年6月24日晚上7時許，在臺北縣中和市○○路43 號庚○○所經營之勇昌汽車商行，查獲己○○所有之車號7253-G
    T號自用小客車，經庚○○供出上情，警員通知陳濟翔到案
    說明而查獲；(三)93年6月29日晚上10時30分許，為警在臺北
    縣三峽鎮○○街188號4樓之6拘獲丁○○，始悉上情。
三、案經基隆市警察局刑警隊報請臺灣士林地方法院檢察署檢察
    官偵查起訴。
    理  由
一、上揭事實，業據被告丙○○、庚○○、丁○○先後於原審及
    本院審理時坦承不諱（見原審卷94年10月6日、94年11月17
    日、94年12月8日審判筆錄，及本院卷95年6月22日、95年7
    月11日審判筆錄），並有下列證據可為證明，足見被告3人
    之自白與事實相符。本件事證明確，被告3人犯行洵堪認定
    ，均應依法論科。
  (一)附表編號2 乙○○部分：
    1.證人乙○○於警詢時之證述（甲○93年度偵字第5693號第
      一卷第153頁至第155頁）。
    2.乙○○出具之贓物認領保管收據1紙（甲○93年度偵字第
      5693號第一卷第174頁）。
    3.乙○○指認汽車車號2A-1335號（嗣換掛車牌號碼LO-150
      5號）自小客車彩色相片4幀（甲○93年度偵字第5693號第
      一卷第31頁、第156頁）。
  (二)附表編號3 戊○○部分：
    1.證人戊○○於警詢時之證述（甲○93年度偵字第5693號第
      一卷第144頁至第146頁）。
    2.戊○○出具之贓物認領保管收據1紙（甲○93年度偵字第
      5693號第一卷第82頁）。
    3.車號1760-DQ號（嗣換掛車牌號碼8B-9815號）自小客車彩
      色相片2幀（甲○93年度偵字第5693號第一卷第30頁）。
    4.車號1760-DQ號（嗣換掛車牌號碼8B-9815號）自小客車汽
      車新領牌照登記書（甲○93年度偵字第5693號第一卷第73
      頁）。
    5.證人鍾陸益93年6月5日警詢時之證述（甲○93年度偵字第
      5693號第一卷第41頁至第46頁）。
  (三)附表編號4 己○○部分：
    1.證人己○○於警詢時之證述（甲○93年度偵字第5694號第
      一卷第24頁至第27頁、第32頁至第35頁）。
    2.己○○出具之贓物認領保管收據1紙（甲○93年度偵字第
      5694號第一卷第42頁）
二、查犯案所用之六角扳手，係屬金屬材質，為尖銳之器物，在
    客觀上足對人之身體、生命構成威脅，具有殺傷力，顯為具
    有危險性之兇器。復按刑法第321條第1項第3款之攜帶兇器
    竊盜罪，係以行為人攜帶兇器竊盜為其加重條件，此所謂兇
    器，其種類並無限制，凡客觀上足對人之生命、身體、安全
    構成威脅，具有危險性之兇器均屬之，且祇須行竊時攜帶此
    種具有危險性之兇器為已足，並不以攜帶之初有行兇之意圖
    為必要（最高法院75年度臺上字第1166號判決、79年臺上字
    第5253號判例參照）。核被告丙○○、庚○○、丁○○如附
    表編號2、3所為，均係犯刑法第321條第1項第3款、第4款之
    結夥三人以上、攜帶兇器竊盜罪；被告丙○○、庚○○如附
    表編號4所為，均係犯刑法第321條第1項第4款之結夥三人以
    上竊盜罪。被告丙○○、庚○○、丁○○所為如附表編號2
    、3所示部分，及被告丙○○、庚○○與已判決確定之陳濟
    翔如附表編號4所示部分，有犯意聯絡及行為分擔，均為共
    同正犯。
三、被告等行為後，刑法第56條連續犯之規定，業於94年1月7日
    修正公布刪除，並於95年7月1日施行，則被告之犯行，因行
    為後新法業已刪除連續犯之規定，此刪除雖非犯罪構成要件
    之變更，但顯已影響行為人刑罰之法律效果，自屬法律有變
    更，依新法第2條第1項規定，比較新、舊法結果，仍應適用
    較有利於被告之行為時法律即舊法論以連續犯（最高法院95
    年第8次刑事庭會議決議參照）。被告丙○○、庚○○先後
    如附表編號2、3、4所示3次犯行，被告丁○○先後如附表編
    號2、3所示2次犯行，分別係時間緊接，觸犯構成要件相同
    之罪名，顯均係基於概括犯意反覆為之，各為連續犯，應依
    刑法第56條之規定，論以編號2所示之刑法第321條第1項第3
    款、第4款之連續結夥3人以上、攜帶兇器竊盜罪，並各加重
    其刑。
四、被告丙○○、庚○○分別有事實欄所載之犯罪科刑執行紀錄
    ，此有臺灣高等法院被告前案紀錄表附卷可按，其受有期徒
    刑之執行完畢後，5年以內再故意犯本件有期徒刑以上之罪
    ，不論依修正前之刑法第47條，或修正後之刑法第47條第1
    項之規定，均構成累犯，對被告而言並無有利或不利之情形
    ，自不生新舊法比較之問題，應逕依修正前之刑法第47條，
    論以累犯，並加重其刑。
五、至被告丙○○所有、供行竊附表編號2、3財物所用之六角扳
    手1支，被告陳濟翔所有、供行竊附表編號4犯行所用之鑰匙
    1支，因為均未扣案，並無證據證明尚存在，為免將來執行
    上之困難，均不宣告沒收。至於扣案之被告丙○○所有開鎖
    工具1支、未打磨鑰匙4支、已打磨鑰匙4支、萬能鑰匙1支，
    非供前揭犯罪所用之物，業據被告丙○○供明在卷，又非違
    禁物，亦不為沒收之諭知，附此敘明。
六、撤銷改判部分（即被告丁○○部分）：
    原審對於被告丁○○予以論罪科刑，固非無見。惟查被告丁○○於95年初因違反毒品危害防制條例案件，經臺灣板橋地
    方法院以95年度訴字第762號判處有期徒刑六月及四月，並
    定執行刑為有期徒刑八月確定，此有本院被告前案紀錄表乙
    件在卷可稽，並為被告丁○○所自承，已非未曾受有期徒刑
    以上刑之宣告，原審未及審酌上情，遽予宣告緩刑，自有未
    洽，檢察官上訴，指摘及此，其上訴為有理由，自應由本院
    予以撤銷改判。爰審酌被告丁○○正值青壯之年，竟不思依
    憑己力謀生，反欲不勞而獲，結夥3人攜帶兇器，一再竊取
    他人之汽車，對一般大眾之生命財產均生危害，及犯罪之目
    的、手段，所得財物之價值，犯罪後尚知悔悟而坦承犯行等
    一切情狀，仍予量處有期徒刑拾月。
七、上訴駁回部分（即被告丙○○、庚○○部分）：
    (一)按行為後法律有變更者，依修正前刑法第2條第1項之規定
      ，以適用裁判時法為原則，如行為時法有利於行為人，則
      例外適用行為時法；依修正後刑法第2條第1項規定，以適
      用行為時法為原則，惟如裁判時法有利於行為人，則例外
      的適用裁判時法。以往實務見解，認原判決未及比較適用
      新舊法時，上訴後，雖比較結果以舊法有利於行為人，而
      原判決別無其他撤銷事由，仍應由本院以此為由撤銷改判
      。惟修正後之規定係以適用行為時法為原則，因此原判決
      雖未及比較適用，然上訴本院後，經比較新舊法，行為後
      之法律並非較有利於行為人，仍應適用行為時法，則原判
      決適用行為時法即無不當，自不構成撤銷之事由。
    (二)原審對於被告丙○○、庚○○部分，援引刑事訴訟法第
      299條第1項前段，刑法第28條、第321條第1項第3款、第4
      款，修正前刑法第47條、第56條，並審酌被告等素行不佳
      ，均值壯年，未思依憑己力謀生，竟欲不勞而獲，一再結
      夥三人攜帶兇器竊盜，對民眾生命財產之危害甚鉅，彼等
      各次犯罪之目的、手段、所得財物之價值，及犯罪後尚能
      坦承犯行等一切情狀，分別量處丙○○有期徒刑一年二月
      ，庚○○有期徒刑一年，認事用法及量刑均無不當。檢察
      官上訴，指摘原判決量刑過輕云云，經核尚非可採，其上
      訴為無理由，應予駁回。
據上論斷，應依刑事訴訟法第369條第1項前段、第368條、第364
條、第299條第1項前段，刑法第2條第1項前段、第28條、第321
條第1項第3款、第4款，修正前刑法第56條，判決如主文。
本案經檢察官沈世箴到庭執行職務。
中    華    民    國    95    年    7    月    25    日
                  刑事第十六庭  審判長法  官    葉騰瑞
                                      法  官    趙功恆
                                      法  官    黃俊明
以上正本證明與原本無異。
不得上訴。
                                      書記官    劉  瑗
中    華    民    國    95    年    7     月    25    日
附錄：本案論罪科刑法條
中華民國刑法第321條第1項
（加重竊盜罪）
犯竊盜罪而有左列情形之一者，處6月以上、5年以下有期徒刑：
一  於夜間侵入住宅或有人居住之建築物、船艦或隱匿其內而犯
    之者。
二  毀越門扇、牆垣或其他安全設備而犯之者。
三  攜帶兇器而犯之者。
四  結夥三人以上而犯之者。
五  乘火災、水災或其他災害之際而犯之者。
六  在車站或埠頭而犯之者。
附表：
┌─┬──────┬───┬─┬───┬─────────────┬───┐
│編│犯罪時間    │犯罪地│被│行為人│犯罪手法及所得財物        │ 所犯 │
│號│            │點    │害│      │                          │ 法條 │
│  │            │      │人│      │                          │      │
├─┼──────┼───┼─┼───┼─────────────┼───┤
│1 │93年5 月1 日│臺北縣│鄭│陳濟翔│陳濟翔駕車搭載真實年籍姓名│刑法第│
│  │下午1 時    │新店市│暐│與真實│不詳之成年男子「彭志成」，│320 條│
│  │            │安德街│霖│年籍姓│至臺北縣新店市○○街87號前│第1 項│
│  │            │87號前│  │名不詳│，陳濟翔留在車上把風，「彭│      │
│  │            │      │  │之成年│志成」則下車以不詳方法，竊│      │
│  │            │      │  │男子「│取己○○所有之車牌號碼7253│      │
│  │            │      │  │彭志成│-GT 號、黑色三陽喜美廠牌之│      │
│  │            │      │  │」    │自用小客車（車主為吳秀華，│      │
│  │            │      │  │      │即己○○之母親），得手後，│      │
│  │            │      │  │      │由「彭志成」將該車開往臺北│      │
│  │            │      │  │      │縣中和市○○街藏匿，並將車│      │
│  │            │      │  │      │牌拆卸丟棄。              │      │
├─┼──────┼───┼─┼───┼─────────────┼───┤
│2 │93年5 月2 日│臺北縣│王│丙○○│丙○○先向丁○○表示要尋找│刑法第│
│  │凌晨        │三峽鎮│桑│庚○○│1 部三陽廠牌、黑色之自用小│321條 │
│  │            │永安街│梓│丁○○│客車行竊，隨後丁○○在其住│第1 項│
│  │            │9 巷36│  │      │處附近，發現停放在臺北縣三│第3 款│
│  │            │號對面│  │      │峽鎮○○街9 巷36號對面王桑│、第4 │
│  │            │      │  │      │梓所有之車牌號碼2A-1335 號│款    │
│  │            │      │  │      │、三陽喜美廠牌黑色自用小客│      │
│  │            │      │  │      │車，符合丙○○要的車型，乃│      │
│  │            │      │  │      │以電話通知丙○○，丙○○即│      │
│  │            │      │  │      │夥同庚○○，由庚○○駕車搭│      │
│  │            │      │  │      │載丙○○至上址，由庚○○負│      │
│  │            │      │  │      │責把風，丙○○則持客觀上足│      │
│  │            │      │  │      │以作為兇器使用之六角扳手竊│      │
│  │            │      │  │      │取該車，得手後，由丙○○將│      │
│  │            │      │  │      │該車開往文林修車廠停放，並│      │
│  │            │      │  │      │將車牌拆卸丟棄於臺北縣中和│      │
│  │            │      │  │      │市秀朗橋下。事後，丙○○給│      │
│  │            │      │  │      │付庚○○2000或3000元，並承│      │
│  │            │      │  │      │諾代付丁○○積欠庚○○之1 │      │
│  │            │      │  │      │萬多元修車費。丙○○並向年│      │
│  │            │      │  │      │籍姓名不詳之成年男子購入LO│      │
│  │            │      │  │      │-1505 號自用小客車，拆卸該│      │
│  │            │      │  │      │車牌後，懸掛在乙○○所有之│      │
│  │            │      │  │      │自用小客車上，供己使用。  │      │
├─┼──────┼───┼─┼───┼─────────────┼───┤
│3 │93年5 月21日│臺北縣│劉│丙○○│庚○○駕車搭載丙○○、周志│刑法第│
│  │凌晨5 時許  │中和市│文│庚○○│豪到處尋覓行竊對象，行經臺│321 條│
│  │            │景平路│斌│丁○○│北縣中和市○○路239 巷33弄│第1 項│
│  │            │239 巷│  │      │前時，見戊○○所有之車牌號│第3 款│
│  │            │33弄前│  │      │碼1760-DQ 號、三陽CRV 金黃│、第4 │
│  │            │      │  │      │色自用小客車停在私人停車位│款    │
│  │            │      │  │      │上，乃由丁○○、庚○○負責│      │
│  │            │      │  │      │把風，丙○○持客觀上足以作│      │
│  │            │      │  │      │為兇器使用之六角扳手竊取該│      │
│  │            │      │  │      │車，得手後，由丙○○將該車│      │
│  │            │      │  │      │開往三花公司停車場停放，並│      │
│  │            │      │  │      │將車牌拆卸丟棄，其後換掛車│      │
│  │            │      │  │      │牌號碼8B-9815 號。事後吳育│      │
│  │            │      │  │      │德給付庚○○2000或3000元，│      │
│  │            │      │  │      │並以4 萬元之價格，將該車售│      │
│  │            │      │  │      │予鍾陸益。                │      │
├─┼──────┼───┼─┼───┼─────────────┼───┤
│4 │93年6 月20日│臺北縣│鄭│陳濟翔│己○○於不詳時日，至臺北縣│刑法第│
│  │下午1 時許  │新店市│暐│丙○○│板橋市○○路○ 段15號陳濟翔│321 條│
│  │            │安德街│霖│庚○○│所經營之翔輝汽車改裝廠時，│第1 項│
│  │            │87號前│  │      │不慎掉落7253 -GT號之汽車鑰│第4 款│
│  │            │      │  │      │匙，陳濟翔乘機複製該把鑰匙│      │
│  │            │      │  │      │，並與丙○○、庚○○基於意│      │
│  │            │      │  │      │圖為自己不法所有之犯意聯絡│      │
│  │            │      │  │      │，由庚○○駕車搭載陳濟翔、│      │
│  │            │      │  │      │丙○○共同前往臺北縣新店市│      │
│  │            │      │  │      │安德街87號前，庚○○、陳濟│      │
│  │            │      │  │      │翔留在車上把風，丙○○則持│      │
│  │            │      │  │      │陳濟翔交付之上開複製鑰匙，│      │
│  │            │      │  │      │竊取己○○之上開自用小客車│      │
│  │            │      │  │      │，得手後，由丙○○將該車開│      │
│  │            │      │  │      │往桃園縣大園鄉○○路原動力│      │
│  │            │      │  │      │車坊後邊停車場藏匿。      │      │
└─┴──────┴───┴─┴───┴─────────────┴───┘


司法院資訊處製作；財團法人民間司法改革基金會備份。
